【裁判字號】    90,易,1119
【裁判日期】    900628
【裁判案由】    違反勞動基準法
【裁判全文】
臺灣臺南地方法院刑事判決                          九十年度易字第一一一九號
    公  訴  人  臺灣台南地方法院檢察署檢察官
    被      告  甲○○
右列被告因違反勞動基準法案件，經檢察官提起公訴（九十年度偵字第四三八九號）
，本院判決如左：
    主  文
甲○○連續違反女工不得於午後十時至翌晨六時之時間內工作之規定，處罰金貳萬元
，如易服勞役，以參佰元折算壹日。
    事  實
一、甲○○係台南市○區○○路一段一四三號「嘉年華電子遊藝場」負責人，基於概
    括犯意，未經主管機關核准，自民國九十年二月間起，連續雇用丁○○、陳偀媛
    、丙○○、乙○○等四名女性員工，於午後十時至翌晨六時之時間內（彼四人工
    作時間均為下午四時至十二時）在上開電子遊藝場工作，復未備有女工宿舍或交
    通工具接送。嗣於同年三月二十日二十二時十五分許，經警在上址當場查獲。
二、案經台南市警察局第二分局報請台灣台南地方法院檢察署檢察官偵查起訴。
    理  由
一、訊據被告甲○○坦承於上開時地僱用丁○○、陳偀媛、丙○○、乙○○等四名女
    性員工，於午後十時至翌晨六時之時間內在上開電子遊藝場工作之事實，惟否認
    有違反勞動基準法第四十九條第一項之犯行，並辯稱：上開遊藝場乃實施三班制
    ，並經上開員工同意於上開時段工作，該遊藝場亦備有女工宿舍，並有幹部派車
    或叫無線電計程車接送女工上下班云云。
二、經查，被告辯稱上開遊藝場有實施三班制，而所僱上開女工均有同意於上開時段
    內之下午四時至十二時工作等事實，核與證人賴建志、丁○○、陳偀媛、丙○○
    、乙○○等人於警訊所證情節相符，並有案件現場紀錄表一件、出勤卡及員工同
    意書影本各四份附卷可稽，堪信被告此部份所辯為實。另被告辯稱該遊藝場備有
    女工宿舍，並有幹部派車或叫無線電計程車接送女工上下班云云，雖有被告提出
    現場相片十張，並經證人丁○○、陳偀媛、丙○○、乙○○等人於本院附和證述
    為證。惟該四位員工於警訊均一致證稱：伊等係騎用自有機車上下班，公司並無
    提供宿舍等語。而據被告所提相片雖顯示有三間女工宿舍，然訊據證人丁○○、
    丙○○、乙○○均稱公司有宿舍約四、五間，而證人陳偀媛則稱有宿舍八間。另
    證人乙○○雖於本院證稱：伊與丁○○、陳偀媛、丙○○四人均住在宿舍，伊與
    丙○○住一間，丁○○、陳偀媛二人住一間，每週約住四、五日，有事才回家等
    語，然證人丁○○、陳偀媛、丙○○等三人於本院卻證稱：伊多住在家裡，由公
    司派車或家人接送。又證人丁○○於本院乃證稱：平常搭計程車上班時，都是公
    司幫伊叫車，並由公司幹部出來付錢給計程車司機，下班時由公司拿一百元與伊
    搭車等語；與被告於本院供稱：員工有時自己叫車，並自己付錢等語亦有出入。
    凡此足見，被告與證人此部分供證，相互矛盾，迭有出入，顯然不實，自不足採
    。
三、抑有進者，按勞動基準法第四十九條第一項規定，雇主僱用女工於上開時段工作
    ，不僅須經勞工同意，並實施晝夜三班制、安全衛生設施完善及備有女工宿舍或
    有交通工具接送，且須有該項第一至六款規定之除外事由始符規定。查本件被告
    僱用上開女工於上開時段工作，既未具備該條項第一至六款規定之除外事由，則
    縱其僱用行為業經勞工同意，並實施晝夜三班制、安全衛生設施完善及備有女工
    宿舍或有交通工具接送屬實，仍與該法條規定不符。遑論被告並無備有女工宿舍
    或有交通工具接送女工之實。綜上所述，被告既未具備上開條項第一至六款所定
    除外事由，復未備有女工宿舍或有交通工具接送女工，則其有違反上開規定甚明
    。被告猶辯稱並無違反上開法條規定，顯不足採。本件事證已明，被告犯行堪予
    認定。
四、核被告所為係違反勞動基準法第四十九條第一項前段之規定，應依同法第七十七
    條規定處斷。其先後多次違法僱用女工之犯行，時間緊接，犯罪構成要件相同，
    顯均係基於概括之犯意反覆為之，應依連續犯之規定論以一罪並加重其刑。爰審
    酌被告犯罪之動機、目的、手段、僱用期間不長、所生危害非重及犯後態度等一
    切情狀，量處如主文所示之刑，並諭知易服勞役之折算標準。
據上論斷，應依刑事訴訟法第二百九十九條第一項前段，勞動基準法第七十七條，刑
法第十一條前段、第五十六條、第四十二條第二項、罰金罰鍰提高標準條例第二條，
判決如主文。
中      華      民      國      九十      年      六      月  二十八    日
                              臺灣臺南地方法院刑事第二庭
                                      法  官 賴  純  慧
右正本證明與原本無異
如不服本判決應於送達後十日內向本院提出上訴狀
                                      書記官 莊  淑  雅
中      華      民      國      九十      年      七      月    二      日
附錄本案論罪科刑法條全文：
勞動基準法第四十九條第一項前段：
女工不得於午後十時至翌晨六時之時間內工作。但經取得工會或勞工同意，並實施晝
夜三班制，安全衛生設施完善及備有女工宿舍，或有交通工具接送，且有左列情形之
一，經主管機關核准者，不在此限：
一  因不能控制及預見之非循環性緊急事故，干擾該事業之正常工作時間者。
二  生產原料或材料易於敗壞，為免於損失必須於夜間工作者。
三  擔任管理技術之主管職務者。
四  遇有國家緊急事故或為國家經濟重大利益所需要，徵得有關勞雇團體之同意，並
    經中央主管機關核准者。
五  運輸、倉儲及通信業經中央主管機關核定者。
六  衛生福利及公用事業，不需從事體力勞動者。
勞動基準法第七十七條
違反第四十二條、第四十四條第二項、第四十五條、第四十七條、第四十八條、第四
十九條或第六十四條第一項規定者，處六月以下有期徒刑、拘役或科或併科二萬元以
下罰金。


司法院資訊處製作；財團法人民間司法改革基金會備份。
